臺灣桃園地方法院民事簡易判決
110年度壢簡字第1210號
原      告  彭○誠  
法定代理人  彭○宗  
            曾○婷  
被      告  陳○濬  
兼
法定代理人  陳○洲  
上列當事人間請求損害賠償事件，本院於民國111年3月29日言詞
辯論終結，判決如下：
    主    文
一、被告應給付原告新臺幣（下同）2萬2,450元。
二、原告其餘之訴駁回。
三、訴訟費用3,640元由被告負擔245元，餘由原告負擔。
四、本判決原告勝訴部分得為假執行。
    事實及理由
一、原告主張：
    被告陳○濬分別於民國109年12月29日、110年4月13日及110
    年4月22日，在桃園市中壢區新街國民小學（下稱新街國小
    ），毆打患有自閉症及有溝通障礙之原告，致原告受有左側
    手肘挫傷、左側拇指擦傷、右側大腳趾挫傷未伴有趾甲損傷
    、右前臂挫瘀傷、右手肘瘀血等傷害，因而支出醫療費用2,
    450元、心理諮詢費用3萬元、看護費用14萬4,000元、曾○婷
    因照顧原告無法工作損失6萬1,124元。又因被告陳○濬之攻
    擊行為致原告情緒因此極度不穩定、生活能力退化，另請求
    精神慰撫金10萬元等語。為此，爰依侵權行為之法律關係，
    提起本件訴訟。並聲明：被告應給付原告33萬3,574元。
二、被告則以：
　　曾與原告就被告陳○濬於109年12月29日毆打原告一事，達成
    口頭上和解，原告表示不予追究，惟兩造並未簽立和解契約
    書。針對原告之請求，醫療費用2,450元部分無意見；而就
    心理諮詢費用、看護費用部分，原告應舉證與被告陳○濬攻
    擊行為有關聯。被告陳○濬僅於109年12月29日有毆打原告之
    行為，另110年4月13日及同年月22日被告陳○濬並未接近原
    告，是原告於110年4月13日及1104月22日所受之右前臂挫瘀
    傷、右手肘瘀血等傷害，非被告陳○濬造成等語，資為抗辯
    。
三、兩造不爭執之事項：（見本院卷第59頁背面）
　㈠被告陳○濬於109年12月29日因與原告發生肢體衝突，致原告
    受有傷害。
　㈡原告因而支出醫療費用2,450元。　
四、本件兩造爭執之點，應在於：
  ㈠原告法定代理人曾○婷是否已就本件請求，與被告陳○洲成立
    和解並表示不予追究？
  ㈡110年4月13日及110年4月22日，被告陳○濬是否有在新街國小
    內攻擊原告？
　㈢原告得向被告請求連帶賠付之金額為若干？　
五、本院之判斷：
  ㈠兩造間未成立和解契約：
　⒈按和解者，謂當事人約定，互相讓步，以終止爭執或防止爭
    執發生之契約；和解有使當事人所拋棄之權利消滅及使當事
    人取得和解契約所訂明權利之效力，民法第736條、第737條
    定有明文。　
　⒉經查，據新街國小校長乙○○於本院審理時證稱略以：「（學
    校協調時候是否著重在以霸凌與非霸凌孩子及如何保持安全
    為重點，協調過程並未講到金錢物品的和解事項，是否如此
    ？）確實沒有講到金錢及物品這部分。（就證人110年4月22
    日這次處理過程中，當時有無講到原告已經有一些醫療費的
    支出、心理諮詢的費用及慰撫金的情形，當時協調的時候有
    無講到這部分？）並沒有。且原告媽媽講到如果轉班成功，
    就撤告這件事情，是對我講，現場有學務主任及老師，而被
    告法代當時沒有在場，所以沒有提出條件及想法，是後來事
    情結束後我再轉達被告法代，而被告法代只有說要尊重孩子
    的意願。」等語（見本院卷第65頁及背面）。另證人新街國
    小導師甲○○則證述略以：「（知道情形如何？）於109年12
    月左右他們有衝突，被告父親有帶被告在走廊原告道歉……，
    故那時候有在學務處協調，二方都有到。協調結果是原告母
    親認為原告有在安全環境上學習權利，而被告有吃過動的藥
    ，故原告母親有關心被告治療是否正常。而當時被告陳○洲
    有要賠償醫藥費，但是原告母親說不用。協商很久，但是沒
    有看到他們有簽立和解書。（就二造所述協調會，證人參與
    過幾次？）二方都有到的只有109年12月29日那次，那次協
    調很久早自習都過了，原告母親希望二人分開比較好，至於
    和解條件沒有提到，並沒有說到這次的請求權拋棄等字句，
    只有說到如何做對孩子比較好。除此之外沒有二方都在場的
    協調會。」等語（見本院卷第67頁及背面）。是綜上證人所
    述，益見原告法定代理人曾○婷雖曾就被告陳○濬於109年12
    月29日攻擊原告之行為到校協調，然協調過程中僅係向校方
    陳述如何使孩童有安全學習環境、孩童有安全學習之權利等
    討論，尚非到校與被告陳○洲當面協調和解事宜，是關於和
    解方案、金額當未提及，自難認兩造間有意思表示合致而成
    立和解契約之意，是被告陳○洲辯稱兩造已有口頭約定，原
    告曾○婷並同意不予追究云云，實難憑採。
　㈡本件無以認定110年4月13日及110年4月22日，被告陳○濬有在
    新街國小內攻擊原告：
　  按當事人主張有利於己之事實者，就其事實有舉證之責任。
    民事訴訟法第277條本文定有明文。又侵權行為之成立，須
    行為人因故意過失不法侵害他人權利，亦即行為人須具備歸
    責性、違法性，並不法行為與損害間有因果關係，始能成立
    ，且主張侵權行為損害賠償請求權之人，對於侵權行為之成
    立要件應負舉證責任（最高法院100年度台上字第328號判決
    意旨參照）。本件原告主張被告陳○濬於110年4月13日、110
    年4月22日，亦有攻擊原告之行為，惟為被告所否認，依上
    開說明，應由原告就此部分之事實，負舉證責任。經查：
　⒈據證人乙○○證稱略以：「（就證人所知原告在學校中被被告
    陳○濬傷害過幾次？）我是最後的處理人，我不知道幾次，
    但是就學務處跟我回報，第一次在學務處協調為109年12月2
    9日，協調原因為原告遭被告陳○濬有肢體上衝突，故到學務
    處協調，後來被告陳○洲即爸爸有道歉。第二次為110年4月2
    2日，原告的媽媽帶著議員到學校來，要求學生要轉班，給
    學校一個存證信函，是因為110年4月22日發生被告陳○濬打
    原告的事情，這次原告的媽媽說不轉班的話要提告。我處理
    過只有這二次。（是否知道在110年4月13日還有被告陳○濬
    傷害原告的行為？）我不知道。（就學校整個資料來看，是
    否知道110年4月13日被告陳○濬有傷害原告的事情？）後來
    學務處給我的資料中有提到110年4月13日彭母晚上告知老師
    當日中午疑似有衝突事件發生，110年4月14日彭生請假，老
    師初步調查無人看到彭生被打。（另有關於109年12月29日
    及110年4月22日這二次有發生傷害事件的事實，學務處是否
    有回報給你？）有，109年12月29日英文課下課後，陳生在
    英文教室門口與彭生發生衝突，陳生認為彭生先動手，所以
    回手抓及踢彭生，導致彭生手破皮、腳趾痛，因之前（彭生
    為自閉症兒童）媽媽有帶孩子驗傷。雙方於109年12月30日
    上午8點20分到10點半在學務處協商，彭生媽媽希望孩子有
    安全學習的權利，陳生向彭生道歉，陳生家長亦對孩子的行
    為表示歉意。……至於13點50分有調閱監視器，但是沒有看到
    傷害的事件，但是監視器會有一些角落沒有照到，故只能說
    監視器範圍內沒有照片傷害事件。（於110年4月22日學校是
    否知道有衝突事件？還是說當天原告母親帶著議員關心？）
    我不知道，我是事後看照片。……我是看照片才知道小孩子有
    受傷。」等語（見本院卷第65頁及背面）、證人甲○○則證述
    略以：「（於110年4月13日原告提出衝突事件，證人是否知
    道？）那天晚上原告母親有打電話給我，我當天有打電話給
    被告陳○濬及被告法代陳○洲，被告陳○濬說沒有，被告陳○洲
    之後也有問被告陳○濬，但是問了之後也沒有，但是被告陳○
    洲向我表示還會再調查。之後我隔天到校問全班小朋友，結
    果沒有人看到這件事情，我自己也沒有目睹，但原告母親有
    傳一些照片給我看。（於110年4月22日原告有提出衝突事件
    ，證人是否有目睹？）我沒有目睹。」等語互核（見本院卷
    第67頁及背面），證人均表示未親眼目睹衝突發生過程，且
    針對原告主張110年4月22日因被告陳○濬毆打原告致其右手
    肘瘀血，僅係經由查看原告母親曾○婷所提供照片後，始知
    原告受傷一事，加以同班其他孩童亦於甲○○事後調查中，亦
    表示未目擊衝突事件，且調取監視器亦無相關傷害事件錄影
    畫面，難認被告陳○濬於110年4月13日、110年4月22日，有
    攻擊原告行為之情形。
　⒉佐以街國小學務處轉知資料，上載「事件三：彭生媽媽4/13
    晚，向導師反映，孩子表示中午吃過午飯後被陳生打手臂，
    孩子放學以後情緒失控大哭，導師回應因彭生在校並未反映
    過此事，導師也未發現彭生有異樣，且事發當時導師在後走
    廊，所以不清楚事情發生經過，導師打電話詢問陳生及其家
    長，但陳生否認打人，4/14導師詢問班上同學，全班未有目
    擊此事的同學，陳生仍稱自己未動手。」、「事件四：媽媽
    反映彭生今日早上被陳生打，彭生有反擊(代課老師不知道
    此事，導師4/22調查，班上同學未有目擊此事，有兩位同學
    說好像有看到陳生揮打，但時間，地點與彭生反應不同，且
    監視器調閱未有特別發現)（導師再次指派多位小天使在彭
    生旁邊保護彭生）」、「彭生霸凌案處理時序：序號1、日
    期110/4/13、處理情形：彭母晚上告知老師當日中午疑似有
    衝突事件發生；序號2、日期110/4/14、處理情形：彭生請
    假，老師初步調查，無人看到彭生被打」等內容（見本院卷
    第72頁及背面），亦與證人上開證述情節相符。至原告雖提
    供天成醫療社團法人天晟醫院、長庚醫療財團法人桃園長庚
    紀念醫院、葉佐仁診所開立之診斷證明書共4紙，及天晟醫
    院急診費用收據、葉佐仁診所醫療收費收據、迎旭診所藥品
    明細收據共5紙（見本院卷第7頁至第15頁），僅可得知原告
    有於上開日期就醫，然上開傷害是否確係由被告陳○濬攻擊
    原告所致？尚乏所憑。
　⒊綜上證人證詞及書面資料互核，無以認定被告陳○濬有於110
    年4月13日及110年4月22日攻擊原告致其受有身體損傷，是
    原告主張被告陳○濬有110年4月13日、110年4月22日攻擊原
    告，致受有右前臂挫瘀傷、右手肘瘀血等傷害，尚無可採。
　㈢原告得請求金額為2萬2,450元：
　  按不法侵害他人之身體或健康者，對於被害人因此喪失或減
    少勞動能力，或增加生活上之需要時，應負損害賠償責任；
    不法侵害他人之身體、健康、名譽或自由者，被害人雖非財
    產上之損害，亦得請求賠償相當之金額，民法第193條第1項
    及第195條第1項分別定有明文。本件被告陳○濬於109年12月
    29日不法侵害原告之身體健康權，自應就原告因此所受之損
    害，負賠償責任。茲就原告請求之各項損害賠償，審核如下
    ：
　⑴醫療費用，得請求2,450元
　　原告為治療所受傷害，支出醫療費用2,450元，為被告所不
    爭執，是原告請求被告給付醫療費用2,450元，為有理由，
    應予准許。
　⑵心理諮詢費用，不得請求
　　原告主張因被告數次攻擊行為，致生情緒極度不穩定、生活
    能力退化等情，身心痛苦異常，有參與自費心理諮詢療程之
    必要。惟自上開天晟醫院、長庚醫院及葉佐仁診所之診斷證
    明書以觀，均無建議進行心理諮商之醫囑，原告復未提供相
    關之心理諮商晤談證明書或心理諮商醫療費用之證明，難認
    確有此部分損害。故原告請求心理諮詢費用3萬元，審酌原
    告所提之證據，及其醫療之必要性，顯難足採。
　⑶原告法定代理人曾○婷看護費用及不能工作之損失，均不得請
    求
　　原告請求被告給付原告法定代理人曾○婷24小時照護其之看
    護費用4個月14萬4,000元，及曾○婷因而不能工作之損失6萬
    1,124元。然查，就原告所受之傷害，要無醫囑認定宜由專
    人看護4個月，難認有專人24小時看護必要，又曾○婷不能工
    作之損失，亦難認與被告陳○濬之攻擊行為有關，從而此部
    分之請求均無理由，應予駁回。
　⑷精神慰撫金，得請求2萬元
　　按被害人受有非財產上損害，請求加害人賠償相當金額之慰
    撫金時，法院對於慰撫金之量定，應斟酌實際加害情形、所
    造成之影響、被害人痛苦程度、兩造之身分、地位、經濟情
    形及其他各種狀況，以核定相當之數額（最高法院51年臺上
    字第223號、47年臺上字第1221號判例意旨可資參照）。查
    原告因被告陳○濬109年12月29日攻擊之侵權行為而受有身體
    傷害，其身心承受相當之痛苦，應屬必然，是其本於侵權行
    為法律關係，請求被告賠償非財產上之損害，洵屬有據。衡
    諸原告、被告陳○濬於事發時均為國小之學童，被告陳○洲為
    被告陳○濬之父親，未善盡管教之責，復參酌稅務電子閘門
    財產所得調件明細表所示，原告108年所得371元、109年所
    得251元，名下有股票價值約3,300餘元；被告陳○濬、陳○洲
    108年、109年均無所得，名下亦均無財產等情，茲審酌上開
    兩造身分、地位、經濟能力、被告陳○濬對原告所造成損害
    及原告所受之傷勢及生理上所受之痛苦等一切情狀，認原告
    請求之精神慰撫金應以2萬元為適當。
　㈣末按無行為能力人或限制行為能力人，不法侵害他人之權利
    者，以行為時有識別能力為限，與其法定代理人連帶負損害
    賠償責任。行為時無識別能力者，由其法定代理人負損害賠
    償責任。前項情形，法定代理人如其監督並未疏懈，或縱加
    以相當之監督，而仍不免發生損害者，不負賠償責任，民法
    第187條第1項、第2項定有明文。查被告陳○洲為被告陳○濬
    之法定代理人，衡諸被告陳○濬之年齡、智識程度足見行為
    時應具有識別能力，被告陳○洲復未能舉證證明其有監督未
    疏懈，或縱加以相當之監督，仍不免發生損害之情事，故就
    被告陳○濬所為之侵權行為，應連帶負損害賠償責任。本件
    原告依上開法條之規定，本得請求被告連帶負損害賠償責任
    ，惟連帶乃恐債權人求償落空，為保護債權人而設，債權人
    如放棄其保護，不為連帶之請求，而請求連帶債務人分別給
    付，自無不可。是原告請求被告給付如主文第一項所示，自
    屬有據，應予准許。
六、綜上所述，原告依侵權行為之法律關係，請求被告給付如主
    文第一項所示之金額，為有理由，應予准許。逾此部分，為
    無理由，應予駁回。
七、本件原告勝訴部分係就民事訴訟法第427條訴訟適用簡易程
    序所為被告敗訴之判決，爰依同法第389條第1項第3款之規
    定，職權宣告假執行。
八、訴訟費用負擔之依據：民事訴訟法第79條、第85條第1項。
    並依職權確定訴訟費用額為3,640元（即第一審裁判費）。
中　　華　　民　　國　　111 　年　　4 　　月　　15　　日
                  中壢簡易庭  法  官  劉哲嘉  
以上為正本係照原本作成。
如不服本判決，應於送達後20日內，向本院提出上訴狀並表明上
訴理由，如於本判決宣示後送達前提起上訴者，應於判決送達後
20日內補提上訴理由書（須附繕本）。
如委任律師提起上訴者，應一併繳納上訴審裁判費。
中　　華　　民　　國　　111 　年　　4 　　月　　15　　日
　　　　　　　　　　　　　　　書記官  陳香菱